臺灣臺中地方法院刑事判決　　　　　　　96年度易字第2411號
公　訴　人　臺灣臺中地方法院檢察署檢察官
被　　　告　丁○○
　　　　　　　　　　國民
上列被告因詐欺案件，經檢察官提起公訴（九十六年度偵字第三
八八八號），本院判決如下：
    主    文
丁○○幫助連續意圖為自己不法之所有，以詐術使人將本人之物
交付，處有期徒刑月，如易科罰金，以新臺幣壹仟元折算壹日
。
    犯罪事實
一、丁○○前曾於民國九十年間因詐欺案件，經本院以九十年度
    易字第八六二號判處有期徒刑四月，緩刑二年，緩刑期滿未
    經撤銷；另因違背安全駕駛致交通危險罪，經本院以九十六
　　年度沙交簡字第三一號判處拘役五十五日確定（均不構成累
　　犯）。丁○○雖可預見金融機構帳戶係個人理財之重要工具
　  ，關係個人財產、信用之表徵，如交予他人使用，有供作財
    產犯罪用途之可能，而一般人取得他人存摺之目的在於取得
    贓款及掩飾犯行不易遭人追查，對於提供帳戶雖無引發他人
    萌生犯罪之確信，但仍以基於縱若詐騙集團成員持之以詐欺
    取財亦不違背其本意之幫助犯意，於九十五年九月十八日以
    後某日，在不詳地點，將其申請開立之國泰世華商業銀行清
    水分行帳號： 000000000000000號帳戶（下稱上開國泰世華
    商銀帳戶）之存摺、提款卡（包含密碼），以不詳方法及不
    詳代價，交付予某真實姓名、年籍不詳之詐騙集團成員，而
    容許該不詳詐騙集團成員利用其帳戶，遂行詐欺取財之犯行
    。嗣該不詳成年人及其所屬詐騙集團基於意圖為自己不法所
    有之犯意，於附表所示之犯罪時間，以附表所示之詐欺手段
    ，向附表所示之被害人乙○○、丙○○詐騙，致附表所示之
    被害人陷於錯誤，而分別匯款至丁○○上開國泰世華商銀帳
    戶。經乙○○、丙○○察覺有異報警，始悉受騙。
二、案經乙○○、丙○○訴由臺中縣警察局清水分局報告臺灣臺
    中地方法院檢察署檢察官偵查起訴。
    理    由
甲、證據能力之說明：
一、按被告以外之人於審判外之言詞或書面陳述，除法律有規定
    者外，不得作為證據；又被告以外之人於審判外之陳述，雖
    不符前四條之規定，而經當事人於審判程序同意作為證據，
    法院審酌該言詞陳述或書面陳述作成時之情況，認為適當者
    ，亦得為證據。當事人、代理人或辯護人於法院調查證據時
    ，知有第一百五十九條第一項不得為證據之情形，而未於言
    詞辯論終結前聲明異議者，視為有前項之同意，刑事訴訟法
    第一百五十九條第一項、第一百五十九條之五分別定有明文
    。查本件被害人乙○○、丙○○於警詢中之證言為刑事訴訟
    法第一百五十九條第一項之傳聞證據，惟被告於本院言詞辯
    論終結前並未就其證據能力聲明異議，依前開刑事訴訟法第
　　一百五十九條之五第二項之規定，被害人乙○○、丙○○於
　　警詢中之陳述亦有證據能力，合先敘明。
二、而卷附丁○○所有之上開國泰世華商銀帳戶之開戶基本資料
    、存款帳戶交易明細表等資料，係該銀行人員紀錄客戶開戶
    及交易明細資料；又診斷證明書，係從事醫療業務之醫師經
    業務上對丁○○診斷後，所出具之診斷證明書，均具例行性
    性質甚明，核與刑事訴訟法第一百五十九條之四第二款從事
    業務之人於業務上或通常業務過程所須製作之證明文書規定
    相符，此外又查無該文書有何顯有不可信之情形，依刑事訴
　　訟法第一百五十九條之四第二款規定，亦得為證據。
乙、得心證之理由：
一、訊據被告丁○○固坦承上開國泰世華商銀帳戶係其以本人之
    名義所開立，惟否認有何將該等帳戶之存摺、提款卡及密碼
    交付他人使用，以幫助他人遂行詐欺取財之犯行，先於偵訊
    中辯稱：伊於九十五年十月二日出車禍，在醫院待了將近二
    個月，且上開帳戶之提款卡仍在伊身邊，並未交予他人；嗣
    於本院準備程序時供稱：伊真的不記得了，九十五年十一月
　　時伊還在住院，佷多事情都忘記了，伊也不記得有去辦晶片
　　卡的事情；又於本院審理中改稱：或許伊真的有作這件事情
　　，但伊現在實在想不起來云云。惟查：
　(一)被害人乙○○、丙○○於附表所示之犯罪時間，遭不詳詐騙
    集團成員以附表所示之犯罪手法詐欺取財，並依其指示分別
    匯款至被告上開國泰世華商銀帳戶等情，業據被害人乙○○
    、丙○○於警詢時指述明確，並有被告所有之上開國泰世華
    商銀帳戶之開戶身份證影本、印鑑卡影本及存款帳戶交易明
    細表等各一份附卷可稽，復有被害人乙○○所提出之郵政國
    內匯款執據一紙、內政部警政署反詐騙案件紀錄表、嘉義市
    警察局第二分局南門派出所受理刑事案件報案三聯單、受理
    各類案件紀錄表、詐騙帳戶通報警示、詐騙電話斷話簡便格
    式表各一份；被害人丙○○所提出之存摺存款簿匯款明細影
    本、內政部警政署反詐騙案件紀錄表、高雄市警察局第二分
    局鼎金派出所受理各類案件紀錄表、受理詐騙帳戶通報警示
    簡便格式表各一份在卷可佐；而被告對於被害人乙○○、丙○○受騙匯款至其所申請開立之上開國泰世華商銀帳戶一節
    ，亦不爭執，則被告所申請開立之上開國泰世華商銀帳戶，
    遭詐騙集團成員作為詐財之匯款帳戶使用之情，應堪認定。
　(二)被告雖辯稱：伊於九十五年十月二日出車禍，在醫院待了將
    近二個月等語。經查：被告因該車禍受有頭部外傷併頭皮裂
    傷、腦出血及嚴重腦挫傷等傷害，而於九十五年十月二日起
    至同年月二十一日止、九十五年十月二十七日起至同年十一
    月十八日止住院治療，且致其有記憶力減退之後遺症等情，
    有光田綜合醫院大甲分院九十六年一月六日、同年三月六日
    及同年五月三十日出具之診斷證明書各一份附卷可參；然被
    告上開國泰世華商銀帳戶係於被告出院後即自九十五年十一
    月二十七日起始有異常交易之現象，是被告所辯其於上開期
    間住院治療云云，在客觀上尚不足以對被告為有利之認定。
    次以，被告於偵查中復辯稱：上開帳戶之提款卡仍在伊身邊
    ，並未交予他人等語，惟查被告先前曾於九十五年九月十八
    日至國泰世華商業銀行清水分行申請換發晶片金融卡，此有
    國泰世華商業銀行九十六年四月九日國世清字九六字第二一
    號函可佐，而被告於偵查中所庭呈之提款卡係屬「磁卡」，
    則有被告提出之提款卡正反面影本可參，且前開換發後之晶
    片金融卡與被告所持有之磁卡，二者卡片號碼亦屬相異（卡
    片號碼詳偵查卷第一三頁、第一六頁），顯見被告於偵查中
    所庭呈之提款卡並非詐騙集團用以提領如附表所示匯款金額
    之晶片金融卡，是被告所辯提款卡仍在伊身邊云云，亦難以
    對被告為何有利之認定。因此，被告上開之辯解，均尚不足
    採。
  (三)再者，被告於八十九年三月九日向國泰世華商業銀行清水分
    行申請開立帳號：000000000000000號帳戶後，前開帳戶於
    八十九年三月九日起至九十二年三月二十八日止，均由被告
    一直持續使用中；且迄至九十二年三月二十八日，前開帳戶
    之存款餘額僅有新臺幣八十七元，而因被告甚少使用該帳戶
    ，該行遂於九十四年八月十九日將該帳戶列為「靜止戶」；
    又被告曾於八十九年四月十三日、八十九年四月二十四日、
    九十一年四月二十四日持身分證、存摺及印鑑章前往該行辦
    理自動付款卡掛失，於八十九年十月六日、九十一年三月二
    十五日、九十一年四月二十四日辦理印鑑變更，並於九十五
    年九月十八日辦理換發晶片金融卡；嗣於九十五年十一月二
    十七日起前開帳戶始有異常交易之現象，經警方通報後而被
    列為警示戶等情，此有被告申請開立國泰世華商銀帳戶之開
    戶身份證影本、印鑑卡影本及存款帳戶交易明細表等各一份
    ，以及國泰世華商業銀行九十六年四月九日國世清字九六字
    第二一號函一件在卷足憑。從而，由被告申請開立之上開國
    泰世華商銀帳戶之交易往來明細資料可知，被告前開帳戶並
    無變更密碼之紀錄，則該密碼應該僅有被告個人知悉，何以
    詐騙集團得以使用被告之晶片金融卡而提領如附表所示匯款
    金額？又被告究竟有無主動將密碼洩漏予他人知悉？即有可
    疑；復以，被告供稱或許伊真的有作這件事情，但伊現在實
    在想不起來云云，惟縱被告因車禍受有頭部嚴重傷害，致其
    記憶力減退，而對是否曾交付帳戶予他人使用一事已不復記
    憶為屬實，然被告申請開立之上開國泰世華商銀帳戶既經詐
    騙集團作為向人詐財之匯款帳戶使用，而被告對於前開帳戶
  　何以落入詐騙集團成員手中復無法提出任何合理之說明，復
    無任何相關事證足證前開銀行帳戶有遺失或遭竊之情事，以
    供本院查證對其有利之事項，本院在無任何相關佐證之前提
    下，自難遽以採信其供詞；由此推論，被告申請開立之上開
    國泰世華商銀帳戶之存摺、提款卡及密碼，應係被告在不詳
    時間、地點，以不詳代價、方法，提供予詐騙集團作為詐財
    匯款之人頭帳戶使用，至於被告前開所辯，顯係事後卸責之
    詞，要難採信。
　(四)按刑法上之故意，分直接故意（確定故意）與間接故意（不
    確定故意），「行為人對於構成犯罪之事實，明知並有意使
    其發生者」為直接故意；又「行為人對於構成犯罪之事實，
    預見其發生而其發生並不違背其本意者」為間接故意。而參
    以金融帳戶可供款項之存匯、提領，一般人均可輕易申請開
    設，並無任何資格條件之限制，苟有使用金融存款帳戶之正
    當用途，自以使用其本人或可信賴之親友申請之帳戶，最為
    便利安全，始可避免帳戶名義人反悔或心存歹念，利用通知
    掛失止付、變更存戶印鑑章或換摺之方式，將帳戶內之款項
    提領一空，反致使用帳戶人蒙受損失。苟非為犯罪等不法目
    的或為掩飾自己真實身分，並藉以逃避查緝，依常情並無捨
    棄自己申設帳戶而迂迴以花費金錢或其他方法向無相當信賴
    關係之陌生人取得帳戶使用之理。且近年來詐欺取財之犯罪
    類型層出不窮，該等犯罪，多數均係利用他人帳戶作為詐欺
    所得財物之出入帳戶，業經媒體廣為披載，是依一般人通常
    之知識、智能及經驗，均已知向陌生人購買、承租或其他方
    法取得帳戶者，多係欲藉該帳戶取得不法犯罪所得，且隱匿
    帳戶內資金之實際取得人之身分，以逃避追查，而被告係成
    年且有智識之人，對此亦應知之甚詳，自難諉稱不知，故被
    告對於交付上開國泰世華商銀帳戶之存摺、提款卡及密碼予
    姓名年籍不詳之人使用，將可能被用來作為詐欺取財等非法
    用途，應有所預見，且不違背其本意，惟被告猶仍提供其所
    有上開帳戶予姓名年籍不詳之人使用，堪認被告確有容任該
    人將被告所有上開帳戶作為詐欺取財之匯款帳戶使用，準此
    ，足認被告應有幫助詐欺取財罪之不確定故意。而一般收購
　　他人帳戶使用，多由帳戶出賣者辦好存摺、晶片金融卡後，
    連同密碼一次交付以方便使用，少有分多次交付存摺及提款
    卡等物，以增加煩累，而本件晶片金融卡核發之時間為九十
    五年九月十八日，已如前述，是被告交付前開金融卡之日期
    ，應為九十五年九月十八日以後某日，應堪認定。是被告幫
    助詐欺取財之事證明確，犯行至堪認定。
二、論罪科刑部分：
　(一)按連續幫助與幫助連續為不同之犯罪態樣，如基於概括犯意
    ，多次幫助他人犯罪，為連續幫助，該幫助者有多次犯罪行
    為；如以一幫助行為，幫助他人連續犯罪，則為幫助連續，
    就幫助犯而言，僅有一次犯罪行為；如幫助者以多次幫助行
    為幫助他人連續犯罪，則為連續幫助連續，該幫助犯及被幫
    助之正犯，均有多次之犯罪行為。查本件被告丁○○將其開
    設之上開國泰世華商銀帳戶之存摺、提款卡及密碼交予真實
    姓名、年籍不詳之人使用，供作該真實姓名、年籍不詳之人
    所屬詐騙集團共同詐欺取財之用，係基於幫助他人詐欺取財
    之不確定故意，所為係詐欺取財罪構成要件以外之幫助行為
    。又該詐騙集團成員彼等之間顯然有犯意聯絡及行為之分擔
    ，為共同正犯。是核被告丁○○所為，應成立刑法第三十條
    第一項、第三百三十九條第一項之詐欺取財罪之幫助犯，並
    依刑法第三十條第二項之規定減輕其刑。
  (二)爰審酌被告提供前開帳戶供他人非法使用，幫助犯罪者隱匿
    真實身分，助長社會犯罪風氣及增加追緝犯罪之困難度，其
    犯罪動機、目的、手段及被害人乙○○、丙○○受騙之金額
    ，並衡酌其所為提供帳戶僅為幫助行為，尚未實際參與詐欺
    取財之犯行，可責難性較輕，暨其復於本院審理中犯後態度
    尚稱良好等一切情狀，量處如主文所示之刑，並依法諭知易
    科罰金之折算標準，以示懲儆。
據上論斷，應依刑事訴訟法第二百九十九條第一項前段，刑法第
三百三十九條第一項、第三十條第一項、第二項、第四十一條第
一項前段，刑法施行法第一條之一第一項、第二項前段，判決如
主文。
本案經檢察官甲○○到庭執行職務。
中　　華　　民　　國　　96　　年　　7 　　月　　10　　日
                  刑事第四庭  審判長法  官  林宜民
                                    法  官  許惠瑜
                                    法  官  林學晴
上正本證明與原本無異。
如不服本判決，應於送達後十日內向本院提出上訴狀（須附繕本
），上訴於臺灣高等法院臺中分院。
                                    書記官  賴淵瀛
中　　華　　民　　國　　96　　年　　7 　　月　　10　　日
【附錄論罪科刑法條】
刑法第三百三十九條第一項：
意圖為自己或第三人不法之所有，以詐術使人將本人或第三人之
物交付者，處五年以下有期徒刑、拘役或科或併科一千元以下罰
金。
附表:
┌──┬───┬────┬───────────┬─────┬─────┐
│編號│被害人│犯罪時間│ 詐　　欺　　手　　段 │ 匯款時間 │ 匯款金額 │
│    │      │        │                      │          │ (新臺幣) │
├──┼───┼────┼───────────┼─────┼─────┤
│ １ │乙○○│95年11月│詐騙集團成員撥打電話予│95年11月26│29,989元  │
│    │      │26日19時│乙○○而詐稱：乙○○前│日19時39分│(另扣手續 │
│    │      │30分許  │次網路交易轉帳未成功，│55秒許    │費17元，共│
│    │      │(起訴書 │應立即至提款機前操作設│          │損失30,006│
│    │      │ 誤載為 │定云云，使乙○○因而陷│          │元)       │
│    │      │ 17時30 │於錯誤，而依其指示操作│          │          │
│    │      │ 分許)  │提款機，匯款至被告上開│          │          │
│    │      │        │國泰世華商銀帳戶。    │          │          │
│    │      │        │                      │          │          │
├──┼───┼────┼───────────┼─────┼─────┤
│ ２ │丙○○│95年11月│詐騙集團成員撥打電話予│95年11月26│29,988元  │
│    │      │26日08時│丙○○而詐稱：丙○○前│日晚上某時│(另扣手續 │
│    │      │10分許  │次網路交易轉帳未成功，│許        │費17元，共│
│    │      │(起訴書 │應立即至提款機前操作設│          │損失30,005│
│    │      │ 誤載為 │定云云，使丙○○因而陷│          │元)       │
│    │      │ 19時許)│於錯誤，而依其指示操作│          │          │
│    │      │        │提款機，匯款至被告上開│          │          │
│    │      │        │國泰世華商銀帳戶。    │          │          │
│    │      │        │                      │          │          │
│    │      │        │                      │          │          │
└──┴───┴────┴───────────┴─────┴─────┘
